【裁判字號】    90,台上,5265
【裁判日期】    900823
【裁判案由】    偽造文書
【裁判全文】
最高法院刑事判決                                九十年度台上字第五二六五號
    上  訴  人  甲  ○
右上訴人因偽造文書案件，不服台灣高等法院中華民國八十八年五月十三日第二審判
決（八十八年度上訴字第一三○一號，起訴案號：台灣桃園地方法院檢察署八十七年
度偵字第六六一一號），提起上訴，本院判決如左：
    主  文
原判決關於甲○部分撤銷，發回台灣高等法院。
    理  由
本件原判決認定上訴人甲○因經商週轉所需，持客票向王寶玉借款，因王女知悉上訴
人之岳父江阿任富有，言明江阿任背書後始願借款，上訴人即要求其妻林江壹妹（業
經原審判刑確定）處理，林江壹妹未經江阿任之同意，竟基於概括之犯意，分別於原
判決附表（以下簡稱附表）所示之時間，在其桃園縣觀音鄉○○路一○七號之住處，
連續於附表所示支票背面，偽造「江阿任」署押，足以生損害江阿任及王寶玉，上訴
人亦分別於其旁自署其名而為背書。之後又共同基於行使偽造私文書之概括犯意，由
林江壹妹將各該支票，交由上訴人分次持向王寶玉貸款而行使之。屆期因上訴人未能
清償，王女向台灣桃園地方法院訴求背書人江阿任返還票款遭判決駁回，始知上情等
情，因而撤銷第一審科刑之判決，改判論處上訴人共同連續行使偽造私文書，足以生
損害於他人罪刑，固非無見。
惟查(一)有罪判決書之事實一欄，為判斷其適用法令當否之準據，法院應依職權就與論
罪科刑有關之事實，翔實記載，然後於理由內逐一說明憑以認定之證據，始為合法。
查刑法第二百十六條之行使偽造私文書，以行使偽造、變造私文書，足以生損害於公
眾及他人為要件。原判決認定上訴人行使偽造私文書罪，但事實欄未載明上開行為，
足以生損害於他人，自不足為適用法律之依據，理由欄亦未明憑以認定之證據，亦
有理由不備之違法。(二)原判決認定上訴人欲向王寶玉借款，經王女言明，應經由上訴
人之岳父背書始願貸與，乃將客票交與妻子林江壹妹處理，林江壹妹乃擅自分次偽造
江阿任之背書及上訴人背書後，由上訴人持向王寶玉借款，於理由欄亦明各支票所
偽造江阿任之署押與上訴人之背書，其用筆粗細相同，認上訴人應係於林江壹妹各次
偽造江阿任背書後，隨之於支票背面背書，如果無誤，則林江壹妹偽造江阿任署押時
，上訴人是否在場目睹，如未目睹，憑其等係多年夫妻，是否可認知「江阿任」係其
妻之筆跡，如已知悉，上訴人夫妻是否係在犯意聯絡之範圍內，各自分擔犯行，而有
共犯偽造私文書之適用，饒有研求之餘地。上訴意旨指摘原判決關於上訴人部分不當
，尚非全無理由，應認此部分有撤銷發回更審之原因。
據上論結，應依刑事訴訟法第三百九十七條、第四百零一條，判決如主文。
中      華      民      國     九十     年      八      月    二十三    日
                              最高法院刑事第九庭
                                  審判長法官  莊  登  照
                                        法官  洪  明  輝
                                        法官  黃  一  鑫
                                        法官  魏  新  和
                                        法官  林  秀  夫
      右正本證明與原本無異
                                              書  記  官
中      華      民      國     九十     年      八      月    二十九    日


司法院資訊處製作；財團法人民間司法改革基金會備份。
